【裁判字號】    96,家抗,102
【裁判日期】    970926
【裁判案由】    拋棄繼承權
【裁判全文】
臺灣高雄地方法院民事裁定             96年度家抗字第102號
再  抗  告  人  丁○○
再  抗  告  人  甲○○
再  抗  告  人  乙○○
再  抗  告  人  丙○○
再  抗  告  人  辛○○
再  抗  告  人  己○○
再  抗  告  人  戊○○
再  抗  告  人  庚○○
上再抗告人聲請拋棄繼承權事件，再抗告人對於民國97年6 月13
日本院97年度家抗字第102 號第二審裁定，提起再抗告，本院裁
定如下：
    主  文
再抗告駁回。
再抗告程序費用新台幣壹仟元由再抗告人負擔。
    理  由
一、按「抗告及再抗告，除本法另有規定外，準用民事訴訟法關
    於抗告程序之規定。」，非訟事件法第46條定有明文。次按
    「第436 條之2 第1 項之逕向最高法院抗告、第486 條第4
    項之再為抗告，準用第三編第二章之規定。」；又「對於第
    二審判決上訴，上訴人應委任律師為訴訟代理人。但上訴人
    或其法定代理人具有律師資格者，不在此限。上訴人之配偶
    、三親等內之血親、二親等內之姻親，或上訴人為法人、中
    央或地方機關時，其所屬專任人員具有律師資格並經法院認
    為適當者，亦得為第三審訴訟代理人。第1 項但書及第2 項
    情形，應於提起上訴或委任時釋明之。上訴人未依第1 項、
    第2 項規定委任訴訟代理人，或雖依第2 項委任，法院認為
    不適當者，第二審法院應定期先命補正。逾期未補正亦未依
    第466 條之2 為聲請者，第二審法院應以上訴不合法裁定駁
    回之。」，民事訴訟法第495 條之1 第2 項、第466 條之1
    亦分別定有明文。
二、復按非訟事件法之制定原即欲就特殊類型事件，以不經一般
    繁複之訴訟程序，而以形式、書面審查為原則，達到快速、
    簡便審結事件之目的，節省勞力、時間、費用之負擔，因此
    非訟事件法於修正時就第45條係參照民事訴訟法第486 條關
    於再抗告之條文作修改，對再抗告作嚴格限制，使非訟事件
    之程序能早日確定。且依法律之解釋，「準用」一詞係立法
    者避免法文之重複而謀立法之便宜起見，將某種事項明定準
    用其類似事項已有之規定者，亦為一種類推適用之方法，惟
    不同處在於「準用」須法有明文規定，「類推適用」則無。
    從而，關於非訟事件之再抗告程序是否須強制委任律師，非
    訟事件法雖無明文規定，惟不論非訟事件法第45條之規定，
    或民事訴訟法第486 條之規定，再抗告之提起均以「法規適
    用顯有錯誤」為前提，性質上為法律審程序，應由有法學素
    養及實務經驗之律師為之，因此非訟事件法第46條規定準用
    民事訴訟法關於抗告之規定，而民事訴訟法關於抗告程序編
    中第495 條之1 則概括規定得準用第三審之規定，是非訟事
    件之再抗告程序亦應準用民事訴訟法第466 條之1 關於「強
    制律師代理」之相關規定（臺灣高等法院暨所屬法院民國95
    年12月13日95年法律座談會決議意旨參照）。
三、查，本件為拋棄繼承事件，揆諸前揭法立意旨及說明，為非
    訟事件，故本件再抗告之提起即需以有「法規適用顯有錯誤
    」為前提方可提起外，因性質上為法律審程序，應由有法學
    素養及實務經驗之律師為之，方符法定程式要件，已如前述
    。惟本件再抗告人對本院97年4 月11日所為之第二審裁定，
    提起再抗告，既未依法委任律師，或具律師資格之關係人為
    非訟代理人並提出委任狀，嗣經本院以97年6 月13日裁定命
    再抗告人於收受本裁定正本7 日內補正，逾期未補正即駁回
    其再抗告裁定之諭知，其猶未為補正，嗣後復以本件並無民
    事訴訟法第466 條之1 條律師強制代理之適用、為非訟事件
    法第46條規定準用云云，並檢附89年12月5 日民事庭會議紀
    錄決定內容影本1 份而為抗辯，揆諸前揭說明，再抗告人除
    顯就本件係為非訟事件之認知有所違誤外，亦未就本院上開
    裁定事項予以補正，是再抗告人抗辯除於法未合外，又其未
    於上開法定期間內為前開裁定補正，是為逾期未予補正，揆
    諸首揭說明，其再抗告自非合法，應予駁回。
四、依非訟事件法第21條第2 項、第46條，民事訴訟法第495 條
    之1 第2 項、第466 條之1 、第95條、第78條，裁定如主文
    。
中    華      民    國    97    年    9   月    26    日
                    家事法庭審判長法  官  廖家陽
                                  法  官  劉建利
                                  法  官  吳宏榮
以上正本證明與原本無異。
本裁定不得抗告。
中    華    民    國    97    年    9     月    26    日
                                  書記官  葉正昭


司法院資訊處製作；財團法人民間司法改革基金會備份。
